【裁判字號】    96,上訴,4356
【裁判日期】    970327
【裁判案由】    毒品危害防制條例等
【裁判全文】
臺灣高等法院刑事判決                96年度上訴字第4356號
上  訴  人
即  被  告  丙○○
                    （現於臺灣臺北監獄臺北分監執行中）
選任辯護人  黃丁風律師
            黃敬唐律師
            黃雅羚律師
上  訴  人
即  被  告  甲○○
                    （現羈押於臺灣臺北看守所中）
選任辯護人  許世正律師
上列上訴人等因違反毒品危害防制條例等案件，不服臺灣基隆地
方法院95年度訴字第713號，中華民國96年7月13日第一審判決（
起訴案號：臺灣基隆地方法院檢察署94年度偵字第4336號、95年
度偵字第3914、4155號），提起上訴，本院判決如下：
    主  文
原判決關於丙○○、甲○○部分均撤銷。
丙○○共同連續販賣第一級毒品，累犯，處有期徒刑拾伍年，褫
奪公權拾年；扣案之第一級毒品海洛因（驗餘淨重零點壹陸公克
）沒收銷燬，附表編號1、2、3、4、5 所示之物，均沒收，附表
編號6 之(3)販賣毒品所得新台幣捌仟元，應與甲○○、乙○○、
戊○○等人連帶沒收，如全部或一部不能沒收時，以其財產抵償
之，附表編號6 之(1)、(2)、(4)至(8)販賣毒品所得新台幣伍拾萬玖
仟元中之壹仟元沒收，另伍拾萬捌仟元應與乙○○、戊○○等人
連帶沒收，如全部或一部不能沒收，以其財產抵償之。又共同以
非法方法，剝奪人之行動自由，累犯，處有期徒刑壹年，減為有
期徒刑陸月。應執行有期徒刑拾伍年伍月，褫奪公權拾年；扣案
之第一級毒品海洛因（驗餘淨重零點壹陸公克）沒收銷燬，附表
編號1、2、3、4、5所示之物，均沒收，附表編號6之(3)販賣毒品
所得新台幣捌仟元，應與甲○○、乙○○、戊○○等人連帶沒收
，如全部或一部不能沒收時，以其財產抵償之，附表編號6 之(1)
、(2)、(4)至(8)販賣毒品所得新台幣伍拾萬玖仟元中之壹仟元沒收
，另伍拾萬捌仟元應與乙○○、戊○○等人連帶沒收，如全部或
一部不能沒收，以其財產抵償之。
甲○○共同連續販賣第一級毒品，處有期徒刑柒年；附表編號1
、2、3、4、5所示之物，均沒收，附表編號6之(3) 販賣毒品所得
新台幣捌仟元應與丙○○、乙○○、戊○○連帶沒收，如全部或
一部不能沒收時，以其財產抵償之。
    事  實
一、丙○○於民國92年間，因違反毒品危害防制條例案件，經臺
    灣基隆地方法院以92年度易緝字第19號及92年度訴字第404
    號判決分別判處有期徒刑8月及7月，並經裁定應執行有期徒
    刑1 年2月確定，甫於94年2月14日縮刑期滿執行完畢。
二、丙○○與乙○○（經原審以95年度訴字第713 號判決判處有
    期徒刑12年確定）原為男女朋友關係，於95年間結為夫妻，
    其等共同基於販賣第一級毒品海洛因營利之概括犯意聯絡，
    自不詳管道購入第一級毒品海洛因後，加入葡萄糖攪拌，以
    不同重量分裝後，二人連袂多次販賣第一級毒品予戊○○、
    甲○○，或與甲○○、戊○○基於營利犯意，共同連續多次
    販賣海洛因予壬○○，或與戊○○、不詳姓名年籍成年女子
    、不詳姓名年籍成年男子等人共同連續販賣海洛因予庚○○
    、辛○○、癸○○、己○○、子○○，丙○○、乙○○則不
    時提供海洛因予戊○○、甲○○施用（轉讓部分未據起訴）
    ，作為共同販賣之代價，情形如下：
(一)丙○○、乙○○自丙○○出獄後翌日（即94年2 月15日）起
    至同年8 月25日止，在署立基隆醫院、基隆市光華國宅、成
    功一路及信二路與義二路交岔路口之便利商店等處，以每週
    2次，每次新台幣（下同）4千元之價格，販賣第一級毒品海
    洛因予戊○○，前後共計販賣50次，得款20萬元。
(二)丙○○、乙○○自94年5月間某日起至同年8月25日止，在基
    隆市○○○路118巷9 弄13號之4、某電動玩具店及基隆市光
    華國宅等處，以每日1次，每次1千元之價格，販賣第一級毒
    品海洛因予甲○○，前後共計販賣117次，得款11萬7千元。
三、丙○○、乙○○，與甲○○、戊○○（經原審95年度訴字第
    713號判決判處有期徒刑8年確定），共同基於販賣第一級毒
    品海洛因營利之概括犯意聯絡，丙○○利用0000000000 號
    、乙○○利用0000000000號、戊○○利用所有0000000000
    號行動電話對外與買毒者，自94年5月間某日起至同年8月間
    某日止，在基隆市某電動玩具店、成功一路等處，每月2次
    ，各以1千元價格，販賣0.2公克之第一級毒品海洛因予壬○○，並由甲○○、乙○○或戊○○等人出面交付海洛因予壬○○。前後共計販賣8次，得款8千元。
四、丙○○與乙○○自94年7月間某日起至同年9月間某日止，在
    基隆市○○○路光華國宅旁之便利商店、熱炒店、安一路10
    0 巷內雜貨店、深溪路萬家福賣場及新豐街龍都社區對面之
    便利商店等處，每次以1千元價格，販賣第一級毒品海洛因1
    小包予庚○○，由乙○○、戊○○或不詳姓名年籍成年男子
    交付海洛因予庚○○，前後共計販賣10次，得款1萬元。
五、丙○○與乙○○於94年9 月28日，以同上電話聯絡，在基隆
    市○○○路檳榔攤前，以5千元價格，販賣、交付第一級毒
    品海洛因4分之1錢予辛○○；又於同年月30日下午某時，由
    戊○○在基隆市○○路郵局，以1萬元價格，販賣第一級毒
    品海洛因半錢予辛○○，由戊○○負責交付毒品予辛○○。
    前後共計販賣2次，得款1萬5千元。
六、丙○○、乙○○自94年8 月22日癸○○羈押釋放後翌日起至
    同年10月25日止，在基隆市○○路萬家福賣場、新豐街及廟
    口附近速食店等處，以每日2次，每次1千元價格，販賣並自
    行交付第一級毒品海洛因予癸○○，另於94年9、10月間，
    在基隆市萬家福賣場、新豐街，以1千元價格，販賣海洛因
    予癸○○10次，由戊○○負責交付海洛因予癸○○。前後共
    計販賣158次，得款15萬8千元。
七、丙○○於94年10月12日上午9 時55分許，在基隆市○○路華
    都飯店，以4 千元價格，販賣第一級毒品海洛因4分之1錢予
    己○○1 次，由不詳姓名年籍成年女子交付海洛因予己○○
    ，得款4千元。
八、丙○○、乙○○以同上電話聯絡，於94年10月10日下午1 時
    ，在基隆市火車站前；同年月21日上午10時許，在基隆市○○路星際電動遊戲場內，各以1 千元價格，販賣、交付第一
    級毒品海洛因予子○○。於94年10月24日上午7時及下午5時
    許，在基隆市碧海擎天社區之便利商店附近，各以1千元價
    格，販賣第一級毒品海洛因予子○○2次，由戊○○負責交
    付海洛因予子○○。子○○於94年10月26日上午11時許，以
    0000000000電話撥打0000000000號電話，向乙○○購買1 千
    元之海洛因，旋由乙○○於同日中午12時許，在基隆市○○
    路30號之大華飯店前，交付海洛因1小包予子○○，並收取
    價款1張500元、5張10 0元紙鈔後，當場遭警查獲，並在乙○○身上扣得上開1千元，在子○○身上扣得海洛因1小包（
    驗餘淨重0.16公克）。前後共計販賣5次予子○○，得款5千
    元。嗣於同日下午6時35分許，由警員持搜索票，前往基隆
    市○○路36巷102弄12號丙○○住處執行搜索，扣得乙○○
    所有供販賣海洛因所用之研磨機1臺、葡萄糖1包、分裝袋97
    只及非丙○○所有對外聯絡販賣海洛因之行動電話SIM卡1張
    （0000000000號），並於戊○○身上扣得其所有SIM卡1張（
    0000000000號）及乙○○身上扣得非其所有SIM卡1張（0000
    000000號），始獲悉上情。
九、丙○○、乙○○與不詳姓名年籍綽號「豆干」之成年男子，
    及另名不詳姓名年籍成年男子，因懷疑甲○○取走丙○○之
    行動電話，遂共同基於妨害自由犯意聯絡，於94年9 月24日
    凌晨4時許，前往基隆市○○○路118巷9弄13之4號甲○○住
    處，由該名男子未經許可，自陽台侵入住宅內，打開住宅門
    鎖，使丙○○等人侵入屋內（侵入住宅部分未據告訴）。丙○○向甲○○表示要其乖乖一起離去，否則要其好看，旋由
    乙○○強拉甲○○，該名男子在後戒護，共同強將甲○○帶
    離，推入「豆干」駕駛之汽車，強押至基隆市○○○路光華
    國宅丙○○不知情之妹妹住處內，由乙○○持木棍毆打甲○○手、腳，以點燃之香菸燙甲○○臉部，丙○○則持老虎鉗
    逐一敲打甲○○手指，並徒手折斷甲○○左手小拇指及毆打
    甲○○臉部（傷害部分未據告訴），以此非法方式，剝奪甲○○行動自由。且為免甲○○對其等提出告訴，推由乙○○
    在丙○○離去後，向甲○○恫稱須簽立和解書，始可離去等
    語，甲○○不得已書立和解書而行無義務之事。嗣甲○○再
    遭乙○○等人押往某電動玩具店與丙○○會合時，趁機逃離
    現場。
十、案經基隆市警察局移請臺灣基隆地方法院檢察署檢察官偵查
    起訴。
    理  由
一、證據能力：
(一)證人乙○○於本院到庭作證、辛○○、癸○○、子○○於原
    審到庭作證，其等所證均與警詢陳述不符。查其等於警詢作
    證時，精神及身體狀況良好，警員並無以不正方法取供，並
    均基於自由意思下所為，業經證人即警員丁○○於原審證述
    無訛（原審卷二第237 頁），乙○○於原審供陳：警詢筆錄
    無意見（原審卷一第307 頁）、癸○○於原審亦證陳：警詢
    未遭受不當對待（原審卷二第164 頁）、子○○於原審證稱
    ：警詢沒有遭刑求（原審卷二第170 頁），雖子○○以警詢
    時，其人不舒服，惟並未於偵查中告知檢察官上情，且倘身
    體微恙，理應盡速就診，並保留價購海洛因之款項供就醫之
    用，詎先行購買海洛因，致身上僅餘數十元，顯與常情有悖
    。上揭警詢筆錄均經彼等閱認無訛後簽名於上，益見乙○○
    、辛○○、癸○○、子○○於警詢供述之外部附隨環境具有
    較可信之特別情況，且為證明丙○○、甲○○犯罪事實存否
    所必要，認為以之作為證據為適當，依刑事訴訟法第159 條
    之2 規定，乙○○、辛○○、劉鍇銓、子○○之警詢筆錄得
    作為證據。
(二)基隆市刑事警察局於94年10月26日下午6 時35分許，持台灣
    基隆地方法院核發搜索票，前往基隆市○○路36巷102 弄13
    號搜索，有搜索票在卷可稽（94年度偵字第4336號卷，下稱
    偵卷，偵卷一第61頁），則依法定搜索程序扣押之證物，自
    得採為證據。上訴人即被告丙○○以其非現行犯，遭非法逮
    捕云云，因丙○○自始至終均否認販賣第一級毒品海洛因，
    尚無自白可言。且搜索扣押悉依法定程序而為，無論是否遭
    非法逮捕，均不影響扣押證物之證據能力。
(三)以下所引證據，經本院當庭提示，檢察官、丙○○、上訴人
    即甲○○及其等選任辯護人對於被告以外之人於審判外之言
    詞及書面陳述，均無意見（本院審理筆錄第3 頁），且未於
    言詞辯論終結前聲明異議，本院審酌該等證據作成之情況，
    認為適於為本件認定事實之依據，依刑事訴訟法第159條之5
    第2項規定，應具有證據能力，合先敘明。
二、訊據丙○○雖坦承使用0000000000行動電話，且於上開時、
    地，經警搜索扣得相關物品，並持老虎鉗毆打甲○○、折斷
    甲○○左手小拇指，甲○○坦承於上開時、地，受託將海洛
    因交予壬○○，惟其等均否認販賣第一級毒品海洛因，丙○○辯稱：依監聽譯文可知，其持有0000000000門號，乙○○
    持有0000000000門號，於94年8 月間均無戊○○、甲○○向
    彼等購買海洛因之內容，且甲○○前後指稱購買海洛因時間
    、次數不一，戊○○、甲○○因施用毒品供出來源可獲較輕
    量刑，伊與戊○○原為男女朋友，分手後彼此有嫌隙，且戊○○曾檢舉其持有槍枝，其等所證，自不足採。癸○○以00
    00000000電話與丙○○、乙○○聯絡購買海洛因，然該電話
    自94年1 月至12月間均係戊○○使用，所證亦有瑕疵。戊○○自承自94年9 月至同年10月20日止，與丙○○、乙○○共
    同販賣海洛因，顯然94年10月24日上午7時及下午5時，販賣
    海洛因予子○○之行為，係戊○○個人所為。又壬○○、庚○○、辛○○、己○○、子○○等人於警詢中所陳，係警員
    誘導詢問，或有把柄在丁○○手上，所證不足採。再甲○○
    因竊取伊手機，遂同意一起前往光華國宅，並無妨害自由行
    為云云。甲○○辯稱：與丙○○、乙○○無販賣海洛因共同
    犯意聯絡，僅係轉讓或幫助販賣云云。
三、經查：
(一)甲○○部分
    上開時地為丙○○2人交付海洛因予壬○○之事實，業經甲○○坦承不諱（原審卷一第263、264頁），復據證人戊○○
    （偵卷三第154頁、原審卷二第124頁）、壬○○（偵卷三第
    154頁、原審卷二第75至79頁）證述明確，且有在丙○○住
    處查扣之研磨機、葡萄糖、分裝袋、0000000000號SIM卡，
    於乙○○、戊○○身上扣得之0000000000、0000000000號
    SIM卡可佐，並有丙○○與壬○○談論購毒事宜之通訊監察
    譯文在卷為憑（偵卷一第92、94、110、111、128、129頁）
    ，故甲○○之犯行堪以認定。至販賣予壬○○之次數，依後
    述(二)之2(1)(2)所述，以最有利被告之原則，認定甲○○與丙○○等供販賣8次，每次1千元，得款8千元。
(二)丙○○販賣毒品部分
 1、販賣予戊○○、甲○○部分
  (1)戊○○證稱：其自94年2月間至同年8月間，向丙○○及乙○○購買海洛因，交易地點有署立基隆醫院等處，購買次數每
    週至少2、3次，每次4千元至1萬元之價格，購買4分之1錢至
    半錢之海洛因等語（偵卷二第210，原審卷二第18頁）。甲○○亦證述：自94年5月起與張子明同居於基隆市○○○路1
    18巷9弄13之4號5樓，丙○○與乙○○亦居住該址，其曾見
    丙○○與乙○○購入海洛因後，加入葡萄糖攪拌，由乙○○
    試用及分裝。自94年5月初至同年6月間，均親自在該址或某
    電動玩具店內，向丙○○購買海洛因，每日購買1至3次，以
    1千元至5千元之價格，購買0.2至1公克之海洛因，由丙○○
    或乙○○交付海洛因，價款均交付予乙○○。嗣丙○○與乙○○於94年6月間遷至基隆市光華國宅居住，其於94年6月起
    至8月間，委由張子明向丙○○購買海洛因，每日購買1次1
    千元等語（偵卷三第68、69、191，原審卷三第24、25、28
    頁）。因戊○○與丙○○、乙○○無任何仇恨（原審卷二第
    16、18頁），自無誣陷之理，且戊○○、甲○○均有因施用
    第一級毒品海洛因而遭判刑之情，有臺灣基隆地方法院94年
    度訴字第682號、94年度訴字第382號、95年度訴字第9號判
    決在卷為憑，所證應堪採信。
  (2)雖監聽譯文中無丙○○、乙○○販賣海洛因予戊○○、甲○○之紀錄，惟依台灣基隆地方法院檢察署通訊監察書載明：
    監察期間自94年8月1日起至94年10月27日上午10時止，有該
    等通訊監察書在卷為憑，是以94年8 月以前之交易行為，自
    無通訊監察紀錄。且以目前申請行動電話簡便容易，丙○○
    、乙○○是否另有使用其他電話號碼不得而知，又買賣海洛
    因可當面交易，依甲○○上開所證，確實係親自在基隆市○○○路住處及某電動玩具店內當面購買海洛因，自不能以監
    聽譯文無相關販賣海洛因予戊○○、甲○○之紀錄，即認丙○○、乙○○無此部分犯行。再以戊○○、甲○○購買海洛
    因之次數頻繁，則其等前後所證，雖有些許不一，然其等向
    丙○○、乙○○購買海洛因之主要基本事實前後一致，自難
    以稍有不一之證詞，否定其等證述之真實性。再觀諸戊○○
    、甲○○因施用第一級毒品海洛因遭判刑之上開刑事判決，
    並無因供出毒品來源而獲得輕判。末戊○○所證向丙○○購
    買海洛因、與丙○○一起販賣海洛因，因涉及己身販賣海洛
    因重罪追訴，亦無為報復丙○○而陷己身於不利之可能。且
    其證稱：92年間去勒戒時，就與丙○○分手，勒戒期間，因
    槍枝是丙○○放在我那邊，所以警員才借提，並出庭作證，
    並不是因為分手才指證丙○○。待勒戒完畢後，94年初因要
    拿毒品，才跟丙○○聯絡。丙○○交代我槍砲案件不可以說
    實話，且向丙○○購毒時，丙○○還問我是否願意跟他復合
    等語（原審卷二第18頁）。從而，丙○○所辯，尚難採信。
    至丙○○辯稱：甲○○因報復遭丙○○毆打方指證其販賣海
    洛因云云，然倘甲○○確實為報復，自應繼續指證方能達到
    報復遭丙○○毆打目的，然甲○○並未對丙○○提出傷害告
    訴，足見非為報復而誣指，丙○○上揭所辯，要無足取。
  (3)戊○○稱其每週2、3次向丙○○、乙○○購買海洛因，販賣
    價格為4千元至1萬元，因無積極證據確實證明販賣次數，應
    依有利丙○○原則認戊○○每週2次，每次以4千元代價向丙○○、乙○○購買海洛因。參酌丙○○於94年2月14日縮刑
    期滿，翌日執畢出監，有丙○○本院前科紀錄表存卷可參，
    是丙○○、乙○○販賣海洛因予戊○○之起訖時間應為94年
    2 月15日起至94年10月25日止（因94年10月26日乙○○為警
    查獲），則丙○○、乙○○前後販賣海洛因予戊○○共50次
    （2月4次、3至7月各8次、8月6次），所得20萬元。再甲○○證陳：每日1至3次，每次1千至5千元代價向丙○○、乙○○購買海洛因，依罪疑唯輕原則，應認甲○○每日1次，每
    次以1千元向丙○○、乙○○購買海洛因。是丙○○、乙○○前後販賣海洛因予甲○○共117次（5月31日、6月30日、7
    月31日、8月25日），得款11萬7千元。
 2、關於販賣壬○○部分
  (1)壬○○於94年8 月10日上午11時52分，以0000000000號行動
    電話，撥打丙○○使用0000000000號電話，由乙○○接聽，
    壬○○：「小珊，我黑松，有沒有辦法處理？」乙○○：「
    有啊。」壬○○：「去哪找你？」乙○○：「光華國宅。」
    壬○○：「拿2 張，我到了再打給你。」；壬○○遂於同日
    中午12時14分，再度撥打上開電話，由丙○○接聽，壬○○
    ：「我黑松，我在你樓下要上去2 樓了。」丙○○：「怎樣
    ？」壬○○：「我剛才有打給小珊，拿two 。」丙○○：「
    喔。」；另壬○○於94年8月11日晚間7時14分，聯絡丙○○
    ，壬○○：「我黑松處理1 張，到哪裡？」丙○○：「光華
    OK。」；壬○○於94年8月26日下午5時49分，聯絡丙○○，
    由乙○○接聽，壬○○：「我黑松，小珊嗎？」乙○○：「
    怎樣？」壬○○：「有辦法處理嗎？處理1 張。」乙○○：
    「你在哪裡？」壬○○：「我在家，你會去汐止是嗎？」乙○○：「對，你到中興路進來，到OK。」壬○○：「我到打
    給你。」；壬○○嗣於同日晚間8 時15分，撥打上開電話，
    向乙○○稱：「小珊，我在中興路好樂迪這裡。」乙○○：
    「你到福德一路進來OK店，頂好這裡。」壬○○：「前面天
    橋下嗎？」乙○○：「對，福德一路轉進來OK店。」壬○○
    ：「好。」；壬○○復於94年9月19日上午5時59分，再次撥
    打上開電話，壬○○：「有沒有？」丙○○：「有啦。」壬○○：「要去哪裡拿？」丙○○：「你到基隆再打給我。」
    ；壬○○遂於同日上午6時16分，聯絡丙○○稱：「我黑松
    啦，要去哪裡拿？」丙○○：「三坑仔。」壬○○：「三坑
    哪裡？」丙○○：「你到三坑仔口就好了，你要多少？」壬○○：「四一仔。」丙○○：「好。」；壬○○於當日上午
    6時22分再度向丙○○稱：「到了，多少？」丙○○：「5,0
    00。」壬○○：「四五啦。」丙○○：「5,000 。」壬○○
    ：「好，快一點。」有監聽譯文在卷供參（偵卷一第92、94
    、110、111、128、129頁）。經原審提示上開監聽譯文時，
    乙○○並無爭執，且供稱：譯文中確係與毒品相關之對話，
    「1張」、「2張」均係指毒品之數量，「處理1 張」及「處
    理2張」分別指1千元及2 千元之海洛因，其會代丙○○接聽
    電話，對方係打電話向其與丙○○要毒品等語（偵卷一第32
    頁，原審卷一第304 頁、原審卷二第309、310頁）。佐以壬○○於94年8月10日上午11時52分許，向乙○○表示要「拿2
    張」即2 千元之海洛因，壬○○於抵達光華國宅後，再度撥
    打丙○○之電話，並向丙○○表示適才已與乙○○談妥要「
    拿two」，對照前後對話內容，壬○○所稱「拿two」應與「
    拿2 張」同義，且丙○○聽聞後，僅以「喔」表示知悉，足
    認丙○○對壬○○所稱「拿two」即購買2千元海洛因之意義
    了解無誤，且壬○○多次撥打丙○○之行動電話，向丙○○
    或乙○○表示要「處理1 張」、「四一」、「四五」等代表
    購買海洛因之術語，益證壬○○曾多次以撥打電話之方式，
    向丙○○、乙○○購買海洛因等情，應屬信而有徵，堪以採
    信。
  (2)綜上，因無具體事證，證明購買次數，以有利解釋，應認丙○○、甲○○等人前後販賣海洛因予壬○○共8次（5月至8
    月，每月各2次），得款8千元。
 3、關於販賣庚○○部分
  (1)庚○○證述：其綽號為「阿海」，自94年7月間起至同年9月
    間，以撥打電話之方式，向丙○○購買海洛因達10次以上，
    每次以1 千元購買，由乙○○或戊○○在基隆市光華國宅之
    OK便利商店、成功一路熱炒店旁、深溪路萬家福賣場前、安
    一路100 巷內雜貨店及新豐街龍都社區對面之統一超商等處
    交付海洛因，並收取價款等語（偵卷二第91頁、原審卷二第
    227、230、231 頁）。且戊○○於庚○○在原審到庭作證後
    ，坦承庚○○所證無訛（原審卷二第232、233頁），是庚○○上開所證，要屬實情。戊○○雖於原審準備程序中表示不
    知「阿海」即為庚○○，然因一般海洛因交易，買賣雙方均
    以綽號自稱，則戊○○不知「阿海」即庚○○，尚與常情不
    悖。
  (2)庚○○於94年8 月11日上午11時，以0000000000號電話撥打
    丙○○使用之0000000000號電話，庚○○：「我阿海，我要
    500 。」丙○○：「好，一樣啦。」庚○○：「我在（到）
    了再打給你。」；至同日上午11時5 分許，庚○○即以電話
    告知丙○○其已抵達；庚○○於94年9 月14日中午12時39分
    許，聯絡丙○○，庚○○：「老大仔，我阿海拿1,000 元。
    」丙○○：「你去100 巷再打給我。」庚○○：「我突然忘
    了。」丙○○：「第四分局。」庚○○：「我知道。」丙○○：「你到了打給我。」；至同日中午12時44分許，庚○○
    再度以電話告知丙○○其已到達約定處所，有卷附監聽譯文
    在卷可稽（偵卷一第93至94、127 頁）。徵諸庚○○證稱上
    開監聽譯文之內容，均為其與丙○○之對話內容，目的係向
    丙○○購買海洛因，其中「要500」係指向丙○○買500元之
    海洛因，「拿1,000元」指要拿1 千元之海洛因，「100巷」
    指安一路100 巷。之後丙○○委由不詳姓名年籍成年男子，
    於94年9 月14日中午交付海洛因，並收取價款等語（偵卷二
    第91頁，原審卷二第23 1頁），足證上開監聽譯文確實係庚○○向丙○○購買第一級毒品海洛因之內容。
  (3)又交付庚○○海洛因之不詳姓名年籍成年男子，因買賣海洛
    因為國家積極查緝之重罪，丙○○自無將海洛因隨便交予不
    知情之人，以避免犯行遭檢舉，故應認該男子知情，並與丙○○間有販賣海洛因之犯意聯絡。庚○○雖證述：丙○○販
    賣海洛因次數為10餘次，因確實次數不詳，依有利丙○○認
    定，以前後販賣海洛因次數共10次，得1款萬元。
 4、關於販賣辛○○部分
  (1)辛○○結證稱：其於94年9月18日下午2時46分許，以000000
    0000號電號撥打乙○○使用0000000000號電話，向乙○○購
    買「四一」即4分之1錢價格為5 千元之海洛因，並於當日下
    午在基隆市○○○路阿忠檳榔攤銀貨兩訖。另於94年9 月30
    日下午3 時10分許，以0000000000號電話，撥打戊○○使用
    0000000000號電話，詢問有無海洛因可購買，戊○○表示見
    面再說，其即聯絡乙○○，表示欲購買半錢之海洛因，乙○○告知價格為1 萬元，並約定在基隆市○○路郵局交易。隨
    後再聯絡戊○○，要求戊○○代為購買「5 支筆」即注射針
    筒，嗣後戊○○在基隆市○○路郵局完成海洛因交易等語（
    偵卷一第238至239頁，原審卷二第155、158頁）。核與卷附
    監聽譯文所示辛○○於94年9月28日下午2時46分，聯絡乙○○稱：「小珊在嗎？」乙○○：「誰？」辛○○：「我嘉翎
    ，有沒有東西？」乙○○：「有。」辛○○：「我要四一多
    少錢？」乙○○：「5,000 元在成功一路阿忠檳榔。」；辛○○於94年9月30日下午3時10分，聯絡戊○○稱：「我嘉翎
    ，我找你，你有沒有？」戊○○：「我出去再找你。」；乙○○於同日下午3 時40分聯絡戊○○，乙○○：「你送半錢
    到復興路郵局給嘉翎1 萬。」戊○○：「好。」；辛○○隨
    即聯絡戊○○稱：「你幫我買筆來。」戊○○：「你等我。
    」辛○○：「你順便幫我買5 支筆，記住。」戊○○：「好
    。」等內容均屬相符（偵卷一第235至236頁）。戊○○亦證
    述：監聽譯文內容，確為其與辛○○、乙○○間聯絡購買海
    洛因之事，並已交易完成等語（偵卷二第211 頁，原審卷二
    第21頁）。堪認辛○○上開所證，信而有徵。
  (2)辛○○雖於原審改稱：其在電話中詢問戊○○有無海洛因，
    並非向戊○○購買，且戊○○雖曾交付海洛因予其，但並未
    收取金錢等情云云，然其亦稱：你們讓我出庭作證，讓我感
    到為難等語（原審卷二第160 頁），顯然事後翻異前詞，係
    避免為難而為迴護乙○○、戊○○之詞，自不足採信。
  (3)綜上，丙○○、乙○○、戊○○前後販賣海洛因予辛○○共
    2次，所得1萬5千元。
 5、關於販賣癸○○部分
  (1)癸○○證稱：伊綽號「阿鎧」，自94年8 月初撥打電話向丙○○、乙○○購買海洛因，每日至少購買2次，每次1千元至
    6 千元不等之海洛因，由丙○○、乙○○在基隆市萬家福賣
    場、新豐街及廟口附近之速食店交付。94年9 、10月間，始
    向戊○○以相同價格，購買海洛因計達10餘次，同在基隆市
    ○○街、萬家福賣場等處交付等語（偵卷二第117至119頁）
    。徵諸卷附癸○○與戊○○間監聽譯文所示，癸○○94年10
    月13日下午3 時49分許，以0000000000號行動電話撥打戊○○使用之0000000000電話，癸○○：「我小凱，我要1 張，
    你在哪裡？」戊○○：「我在中山一路。」癸○○：「我也
    在附近。」戊○○：「你知不知道小蜜蜂？」癸○○：「我
    知道。」；同日下午3 時55分，癸○○再度聯絡戊○○，癸○○：「我到了。」戊○○：「我也到了。」；同日晚間7
    時39分許，癸○○第3 次聯絡戊○○，癸○○：「我小凱，
    我要1張，我這1次拿整數給你。」戊○○：「我在孝一路。
    」癸○○：「好。」；同日晚間7時45分許，癸○○第4次聯
    絡戊○○，癸○○：「我到了。」戊○○：「我也到了。」
    ；癸○○於94年10月24日上午9時58分許，以000 00000號電
    話聯絡戊○○，癸○○：「姊，我阿凱，我在瑞芳要回去。
    」戊○○：「好。」癸○○：「我先到你那邊。」戊○○：
    「我先放5包在你那邊，晚一點再向你拿錢。」癸○○：「
    不用，我會送過去。」；同日上午10時22分許，癸○○以00
    00000000號電話聯絡戊○○，癸○○：「姊，我到了。」戊○○：「好。」等情（偵卷二第115至116頁）。且上開監聽
    譯文內容係：癸○○向戊○○連絡購買第一級毒品海洛因之
    內容，亦經癸○○、戊○○證述無訛（偵卷二第117至119、
    210至211頁，原審二卷第164至166頁），堪認癸○○所證，
    應非虛妄。
  (2)至癸○○事後改稱：僅向乙○○、戊○○購買海洛因，未向
    丙○○購買海洛因。警詢筆錄是警察誘導云云。然癸○○於
    警詢、偵查中均證述：毒品是丙○○的，因為乙○○沒有那
    麼多錢去買，我怕他們知道我說出來，他們會找我家人麻煩
    ，希望不要讓他們知道是我說的等語（偵卷二第119 頁），
    且丁○○證稱：證人於警詢筆錄所述購買毒品時、地、方式
    ，均由證人自己講，亦無刑求或以不當方式對待證人等語（
    原審卷二第240、237頁），益證癸○○翻異所證，應係恐丙○○報復家人所致，要難為有利丙○○之證詞。再戊○○雖
    陳稱：0000000000係其使用，然癸○○於警詢、偵查中均以
    其向丙○○、乙○○、戊○○購買海洛因，自不因監聽譯文
    僅有94年10月13日、同年月24日癸○○與戊○○以電話聯絡
    購買海洛因之紀錄，即謂癸○○海洛因來源係戊○○個人之
    事。
  (3)依癸○○上開所證，丙○○、乙○○販賣時間為94年8 月至
    10月間，每日至少2 次，戊○○販賣次數為10餘次，價格均
    為1千元至6千元。然因癸○○於94年7 月30日羈押於台灣基
    隆看守所，於同年8 月22日始當庭釋放出所，有癸○○本院
    被告前案紀錄表在卷為憑。且本案案發時間為94年10月26日
    中午12時許，在無積極證據證明丙○○販賣起迄時間及價格
    、戊○○販賣次數及價格，依罪疑唯輕原則，應認由丙○○
    等自94年8月23日（以癸○○每日購買2次情形下，其成癮性
    應高，故以出所翌日為始日）至94年10月25日止，共販賣14
    8次（8月份9日、9月份30日、10月份25日，共74日，每日2
    次）；由戊○○販賣、交付共10次，販售價格均為1 千元，
    總計得款15萬8千元。
 6、關於販賣己○○部分
  (1)己○○於94年10月12日上午9 時許，以0000000000號電話撥
    打0000000000號電話，向丙○○購買海洛因，原欲買2 千元
    ，後改買4 千元，由一名不詳年籍成年女子，在基隆市○○
    路華都飯店交付，「四一」即4分之1錢海洛因，其交付4 千
    元予該女子等語，業經己○○證述在卷（偵卷一第219 至22
    0頁，原審卷二第221頁）。佐以卷附監聽譯文顯示，己○○
    於94年10月12日上午9 時19分許，接電話者：「你誰？」己○○稱：「我金龍（應為「金良」之誤載，下同）。」接電
    話者：「你什麼事？」己○○：「要拿東西，我先拿2,000
    元。」接電話者：「你到舊主普壇下。」；同日上午9 時29
    分許，己○○再度聯絡稱：「我到主普壇下。」接電話者：
    「你誰？」己○○：「我金龍。」接電話者：「你拿散的我
    不保證好不好。」己○○：「你拿四一的給我。」接電話者
    ：「你到華都等。」；同日上午9時55分許，己○○第3次聯
    絡稱：「隆發，你跟他說4,000 。」丙○○：「你叫他聽。
    」另一人接過己○○之電話稱：「喂。」丙○○：「4,000
    啦。」等情（偵卷一第214 頁），且經原審提示上開監聽譯
    文，丙○○並未否認第3 通電話之監聽譯文係其與己○○之
    對話（原審卷二第311 頁），足證己○○上開所證，要非虛
    妄。
  (2)依以上開監聽譯文可知，3 通電話時間接近，通話內容接續
    相關，且第3 通係己○○直接要求丙○○電告到場交貨之女
    子說明購買數量變更為4 千元，顯然丙○○對於己○○向不
    詳女子購買海洛因之情甚為明瞭，否則，焉能在未接聽第1
    、2 通電話下，能直接向至現場交易之女子交代海洛因數量
    。再觀諸第1 通電話，係己○○撥打丙○○使用之電話表示
    「要拿東西」，價格2千元；第2通電話內容提及「散的」、
    「拿四一」，倘係丙○○要求己○○代償積欠戊○○之欠款
    ，何以上開電話係己○○要向丙○○「拿東西」？且所謂「
    四一」，如上述，係指4分之1錢的海洛因，足證丙○○於原
    審辯稱：因欠戊○○1萬多元，請己○○代還8千元予戊○○
    ，因己○○無8千元，故己○○打電話告知其先還4千元予戊○○云云，要非可採。
  (3)又丙○○雖以上開第1、2通電話接聽者為戊○○（因其辯稱
    要求己○○返還欠款予戊○○），惟因戊○○否認交付海洛
    因予己○○，以戊○○已坦承全部起訴事實，尚無否認此部
    分之必要，在己○○無法指證交付海洛因者為戊○○下，尚
    難以丙○○不可採信之辯解，遽認交付海洛因予己○○者為
    戊○○。再該名女子因丙○○第3通電話指示由2 千改為4千
    ，顯然其應知悉所交付者為海洛因，故應認該名女子亦與丙○○等間有販賣海洛因之犯意聯絡。綜上，丙○○販賣海洛
    因予己○○1次，得款4千元。
 7、關於販賣子○○部分：
  (1)子○○於警詢證稱：友人告知撥打0000000000號電話，可向
    綽號「隆發」之人購買海洛因。遂於94年10月10日下午1 時
    許，撥打該電話，向乙○○購買1 千元海洛因，並在基隆火
    車站前交易；又於同年月21日上午10時許，撥打該電話，再
    次向乙○○購買1 千元海洛因，在基隆市○○路電玩店交易
    ；另戊○○於94年10月24日上午7時及下午5時許，在基隆市
    碧海擎天社區之便利商店前，各以1 千元販賣海洛因予伊。
    嗣於94年10月26日再度撥打該電話，向乙○○購買「1 張」
    即1 千元海洛因，約在基隆市安樂市場口便利商店前交付，
    伊抵達基隆市○○路大華飯店前再聯絡乙○○，乙○○即交
    付伊海洛因1小包，經伊收下放入左褲袋，並拿1張500元及5
    張100 元之紙鈔交予乙○○，遭警當場逮捕等語（偵卷一第
    42至43、51至52頁），核與戊○○證述：丙○○、乙○○叫
    我拿海洛因給子○○等情相符（原審卷第21頁）。堪認子○○上開所證，並非無據。
  (2)子○○於94年10月26日上午10時38分許，以0000000000號電
    話撥打0000000000號電話，向乙○○稱：「我阿川處理1,00
    0 。」乙○○：「等一下。」子○○：「我現在很難過快死
    了。」乙○○：「我等一下打給你。」；子○○於同日上午
    11時46分許，再次撥打該電話，向乙○○稱：「喂，我還在
    這裡。」乙○○：「還沒好等一下，你出來街上。」子○○
    ：「你們在哪裡？」乙○○：「你出來大華飯店。」子○○
    ：「好。」；子○○再於同日中午12時許，撥打該電話，向
    乙○○稱：「嫂子，我在大華這邊。」乙○○：「好，你到
    大華飯店對面有一個停車場，你在外面等我。」子○○：「
    好。」等情，有卷附監聽譯文供參（偵卷一第138 頁），與
    子○○上開證述內容相符。子○○對於上開監聽譯文關於「
    現在很難過快死了」係當時毒癮發作等語（偵卷二第23至24
    頁），益徵上開對話內容係與毒品相關。
  (3)乙○○、子○○於94年10月24日中午在大華飯店進行交易時
    ，為埋伏警員親見二人會面並有交換物品之動作，遂上前逮
    捕2 人，在乙○○、子○○身上，分別查獲現金500元1張、
    100元5張及白色粉末1 小包等情，業經證人即基隆市警察局
    第三分局警員童進興證述在卷（原審卷第6至9頁）。斯時查
    扣之白色粉末（驗餘淨重0.16公克），經鑑定後，確含第一
    級毒品海洛因之成分，有法務部調查局95年1 月20日調科壹
    字第320003338號鑑定書在卷供參（偵卷一第243頁），堪認
    子○○所證，要屬無訛。從而，丙○○等人販賣海洛因予子
    ○○前後共5次，得款5千元。
  (4)至子○○事後附和乙○○之供述而改稱：伊94年10月26日當
    日係返還借款予乙○○，且為警查扣之海洛因，係他人交付
    云云，因乙○○辯稱：子○○於案發不久前因找工作須車資
    ，在基隆市○○路100巷處向其借款1千元，伊父親在場目睹
    等語，而子○○卻證稱：很久之前因要吃飯向乙○○借款，
    當時無人目睹等語（偵卷二第25頁），互核二人就借款時、
    目的及有無他人目睹等事項，所述大相逕庭，足認子○○於
    警詢所證，較為可採。又戊○○雖證稱：自94年9 月至同年
    10月20日止，與丙○○、乙○○共同販賣海洛因等語，然戊○○亦證稱：交付給買家之海洛因是丙○○、乙○○給我的
    ，其等叫我交給壬○○、庚○○、辛○○、癸○○、子○○
    等人（原審卷二第21頁），顯然戊○○因交付給購買海洛因
    者眾多，因而疏漏交付海洛因之起迄時間，自不因此而認戊○○交付海洛因予子○○，係其個人行為。
 8、丙○○上揭多次犯行，除上揭證據外，乙○○與子○○於94
    年10月26日進行海洛因交易時，遭警當場查獲扣得之白粉，
    經送法務部調查局鑑定結果，呈第一級第6項毒品海洛因成
    分（空包裝重0.17公克），有該局95年1月20日調科壹字第
    320003338號鑑定通知書在卷可考（偵卷一第243頁）。復有
    在基隆市○○路36巷102弄13號丙○○住處扣得乙○○所有
    供販賣海洛因所用研磨機1台、葡萄糖1包、分裝袋97只及
    0000000000號SIM卡1枚，另於乙○○、戊○○身上分別扣得
    0000000000號、0000000000號SIM卡各1張及扣案1千元為憑
    。
(三)戊○○結證稱：乙○○自94年9 月間，將行動電話轉接至其
    使用之行動電話，由其代接聽，丙○○及乙○○交代如有他
    人購買海洛因，由其代為處理，自斯時起丙○○、乙○○均
    將事先分裝完成之海洛因寄放其處，待他人撥打電話購買海
    洛因時，再由其交付海洛因，有時由其收取價款，有時由購
    買者自行將價款交付丙○○或乙○○，丙○○及乙○○會無
    償提供海洛因供其施用，作為代為販賣海洛因之代價等語（
    偵卷二第210頁，原審卷二第17、21頁）。甲○○亦證稱：
    丙○○與乙○○於94年5、6月間，居住於其與張子明同居之
    住處時，他人撥打電話向丙○○及乙○○購買毒品時，丙○○或乙○○會將毒品交由其轉交買方，價款均由買方自行交
    付予丙○○或乙○○，丙○○或乙○○會不時無償提供海洛
    因供其施用等語（偵卷三第69頁，原審卷二第24、26頁），
    且壬○○等人亦證稱其等向丙○○或乙○○購買海洛因時，
    曾由戊○○、甲○○交付海洛因等情，均如前述，堪信戊○○、甲○○上開所述，應足採信。按刑法上之幫助犯，係指
    以幫助之意思，對於正犯資以助力，而未參與實施犯罪之行
    為者而言，如就構成犯罪事實之一部已參與實行，即屬共同
    正犯。次按共同實施犯罪行為，在合同意思範圍內，相互利
    用他人之行為，以達其犯罪之目的，原不必每一階段均參與
    ，祇須分擔犯罪行為之一部，即應對於全部所發生之結果共
    同負責。本件甲○○、戊○○為獲取丙○○、乙○○無償提
    供海洛因供其等施用之利益，遂接受丙○○、乙○○委託，
    交付海洛因予向丙○○、乙○○購買毒品之壬○○等人，足
    見甲○○、戊○○對於壬○○等人係向丙○○、乙○○購買
    海洛因，已有認識，甲○○竟仍代為交付海洛因予壬○○，
    所為已屬販賣第一級毒品之構成要件行為，應與丙○○等人
    成立共同正犯，並非幫助犯，亦非轉讓海洛因。甲○○辯稱
    ：其交付海洛因予壬○○時，並未收取價款，並無販賣第一
    級毒品犯行等情，委無可採。
(四)按海洛因為毒品危害防制條例所列管之第一級毒品，販賣為
    政府嚴予取締之犯罪行為，非可公然為之，亦無公定之價格
    ，不論任何包裝，均可任意分裝增減分量，而每次買賣之價
    格，亦可隨時依雙方間之關係深淺、資力、需求量及對行情
    之認知、來源是否充裕、查緝是否嚴謹、購買者被查獲時供
    述購買對象之可能性風險評估等，因而異其標準，並機動調
    整，非可一概而論，而販賣之人從價差或量差中牟利方式雖
    異，惟其意圖營利之非法販賣行為則一。因丙○○自始至終
    均否認意圖營利販賣第一級海洛因，是其與乙○○購入、販
    出價格即無從知悉，因甲○○證實丙○○在海洛因內摻入葡
    萄糖攪拌後分裝，可見其間應有利得。且戊○○、甲○○清
    楚證稱：曾向丙○○、乙○○購買海洛因，且因代其等交付
    海洛因予向丙○○、乙○○購買海洛因者，丙○○、乙○○
    會不時無償轉讓海洛因予其等，則戊○○、甲○○均能確實
    區分購買海洛因與無償轉讓海洛因之不同，故丙○○、乙○○既販賣第一級毒品海洛因予甲○○、戊○○，倘無從中獲
    取利益，焉有一再販賣海洛因予甲○○、戊○○，陷己於販
    賣第一級毒品重罪追訴之危險。又壬○○、庚○○、辛○○
    、癸○○、己○○、子○○等人，與丙○○、乙○○並非至
    親，甚或係經他人介紹方認識，當無深交可言，苟丙○○、
    乙○○無利得之意圖，豈會甘冒重典原價轉讓海洛因予彼等
    。綜上，丙○○、甲○○均係基於營利犯意而販賣，要無疑
    義。是其二人之事證明確，犯行堪以認定。
(五)丙○○以壬○○等人均係經警員誘導詢問，或有小把柄落在
    警員手裡云云，甲○○以警員丁○○要伊指控丙○○云云。
    然丁○○證稱：庚○○等人製作警詢筆錄時，精神及身體狀
    況均良好，警員未以不正方式取供，證人均係出於自由意志
    陳述。伊並未叫甲○○指控丙○○，並與戊○○串供，才會
    沒事等語（原審卷二第237頁、本院卷二審判筆錄第5頁），
    且壬○○等人經偵審傳喚到庭作證，均未提及曾遭警強迫對
    丙○○為不實指控，戊○○、甲○○、壬○○、庚○○、辛○○、癸○○、己○○、子○○等人亦因施用海洛因分別遭
    移送起訴判刑，有臺灣基隆地方法院94年度訴字第682 號、
    第382 號、第1069號、第1097號、第1111號、95年度訴字第
    524 號、本院94年度上訴字第1702號、第3944號刑事判決在
    卷為憑，是丙○○、甲○○空言所辯，均不足採。
(六)丙○○妨害自由部分
    上揭事實，業據證人甲○○證稱：丙○○、乙○○與另名不
    詳男子於94年9月24日凌晨，前往伊住處，因張子明拒絕開
    門，該男子即從樓上跳入陽台，打開大門，讓丙○○及乙○○進屋。丙○○即要求伊乖乖與其等一起離去，否則要給伊
    好看等語，並由乙○○強拉伊手，該男子在後戒護，強行帶
    離伊。至樓下後，乙○○強推伊進入「豆干」駕駛之車輛後
    座內，乙○○及該男子分別坐在伊兩側戒護，帶往丙○○妹
    妹位於光華國宅之住處。之後乙○○持木棍擊打其手、腳，
    並點燃香菸燙其臉部，丙○○則持老虎鉗逐一敲打伊手指，
    並徒手折斷其左手小拇指，另徒手毆打其臉部。當時戊○○
    在場。之後丙○○與乙○○進入廁所，出來後，乙○○要伊
    書立和解書，並恫稱須簽立和解書，始可離去等語，斯時丙○○先行離去，事後伊與乙○○等人一同前往某電動玩具店
    與丙○○會合，乙○○將和解書交予丙○○。伊以至店外查
    看有無警察之名義，趁機逃離現場等語（偵卷三第70、75、
    192頁，原審卷二第112、113、118頁）。核與張子明證稱：
    丙○○、乙○○及另名男子於94年9月24日凌晨前往其住處
    找甲○○，本來其不讓丙○○等人進屋等語（他字第747 號
    卷第12頁）、戊○○證稱：伊在光華國宅，見甲○○遭丙○○及乙○○毆打，之後丙○○與乙○○一起至其他房間談話
    ，出來後，乙○○即要求甲○○寫和解書，表示不寫和解書
    即不讓甲○○離開，當時丙○○先離開，待甲○○寫完和解
    書後，與乙○○等人至電動玩具店找丙○○等語（偵查卷三
    第73、192頁，原審卷二第120頁）大致相符。佐以丙○○於
    94年9月24日凌晨5時21分許，以0000000000號電話撥打000
    0000000號電話，丙○○稱：「你叫阿明開門小琪在他家要
    押他。」，另丙○○於同日上午6時10分許，再度於電話中
    向該名男子稱：「我是由他們家樓上跳下去他家進去的。」
    ，有卷附監聽譯文可稽（偵卷一第130頁）。由上可知，倘
    丙○○等人欲以平和方式與甲○○洽談事務，何以張子明不
    願開門，並就近在張子明住處洽談即可？足見丙○○等人當
    日前往張子明住處時，因張子明不願開門，以跳入陽台之方
    式侵入張子明住處，且甲○○遭丙○○等人強行押走，並於
    光華國宅內，遭乙○○脅迫書寫和解書而行無義務之事無誤
    。是丙○○所辯，要無可信。至張子明事後雖改稱：當日丙○○等人並未強拉甲○○等情，因張子明於95年9月1日書寫
    予甲○○之信件中，提及「不應該讓你被帶走，害你一直活
    在恐怖的陰影中」等情，有信函附卷可稽（95年度偵字第
    4155 號卷錄音帶存放袋內），益證張子明上開證述顯係迴
    護丙○○等人之詞，尚難採信。
四、綜上，本件事證明確，丙○○、甲○○犯行均堪認定。丙○○聲請調閱壬○○、庚○○、辛○○、癸○○、己○○、子
    ○○等人因施用海洛因遭判刑之卷證，以證明其等海洛因來
    源非丙○○；並勘驗原審庚○○、丁○○之審理錄音帶乙節
    ，因事證業臻明確，尚無調查之必要。
五、被告行為後刑法及配套之刑法施行法、罰金罰鍰提高標準條
    例於95年7月1日修正施行，有關本件情形：
  (1)刑法第33條第5 款有關罰金之最低額度修正後已提高，比較
    新舊法，以舊法有利於丙○○。
  (2)修正後刑法第28條已縮小共同正犯範圍，以新法有利於丙○○、甲○○。
  (3)修正後刑法將第56條連續犯之規定刪除，此刪除雖非犯罪構
    成要件之變更，但顯已影響行為人刑罰之法律效果，自屬法
    律有變更，比較結果，以舊法有利於丙○○、甲○○。
  (4)刑法第47條、第49條規定亦經修正。修正前刑法關於累犯之
    規定，其5 年以內再犯之罪為有期徒刑以上之罪（不分故意
    犯或過失犯），均應論以累犯，惟如前案係依軍法審判者，
    則不應論以累犯；修正後刑法關於累犯之規定，其5 年以內
    再犯之罪以故意犯為限，始應論以累犯，惟如前案係依軍法
    審判者，亦應論以累犯。比較新舊法，以新法較有利於丙○○。
  (5)刑法第64條第2項、第65條第2項，有關死刑、無期徒刑減輕
    其刑者，分別由「無期徒刑，或為15年以下12年以上有期徒
    刑」、「7 年以上有期徒刑」修正為「無期徒刑」、「20年
    以下15年以上有期徒刑」，比較新舊法，自以舊法有利於丙○○、甲○○。
  (6)刑法第68條有關罰金加減之規定，由加減其最高度，修正為
    最高度及最低度同加減。比較新舊法，以舊法較有利於丙○○、甲○○。
  (7)綜上比較，以行為時舊法較有利於丙○○、甲○○，應整體
    適用行為時舊法予以論處。
六、按海洛因為毒品危害防制條例第2條第2項第1款所列管之第
    一級毒品。核丙○○、甲○○販賣海洛因所為，係犯毒品危
    害防制條例第4條第1項之販賣第一級毒品罪。丙○○、甲○○於販賣第一級毒品海洛因前、後，持有第一級毒品海洛因
    之低度行為，應為販賣之高度行為所吸收，不另論罪。丙○○等人強行將甲○○帶往光華國宅，脅迫甲○○當場書寫和
    解書等所為，係犯刑法第302條第1項之剝奪行動自由罪。丙○○等人在剝奪甲○○行動自由期間，脅迫甲○○書立和解
    書之行為，應包含於剝奪行動自由之中，不另論刑法第304
    條之罪（參最高法院29年度上字第2359號判例），公訴人認
    此部分應另成立刑法第304條之強制罪，自屬誤會。丙○○
    、甲○○就犯罪事實三、部分，與乙○○、戊○○等人間有
    犯意聯絡及行為分擔，均為共同正犯。丙○○就其餘犯罪，
    販賣海洛因之犯行，與乙○○、戊○○、不詳姓名年籍成年
    女子、男子間，就妨害自由犯行，與乙○○、不詳成年男子
    、「豆干」等人間，互有犯意聯絡及行為分擔，均為共同正
    犯。丙○○、甲○○先後多次販賣第一級毒品海洛因行為，
    時間緊接，觸犯同一罪名之罪，顯係基於概括犯意為之，均
    應依修正前刑法第56條規定，論以連續販賣第一級毒品罪，
    除法定本刑死刑、無期徒刑部分不得加重外，依法加重其等
    刑。丙○○前有如事實欄所載論罪科刑紀錄，有本院被告前
    案紀錄表在卷供參，其受有期徒刑執行完畢，5年內再犯本
    件販賣第一級毒品罪及妨害自由罪等有期徒刑以上之罪，均
    為累犯，妨害自由部分應依法加重其刑，販賣第一級毒品罪
    除法定本刑為死刑及無期徒刑外，遞加重其刑。丙○○所犯
    上開二罪間，罪名互異，犯意各別，應分論併罰。丙○○、
    甲○○連續販賣海洛因予他人施用，戕害人民健康，殊屬非
    是，然甲○○僅為圖得些許海洛因供己施用，且僅交付海洛
    因予壬○○1人，數量非鉅，因貪念而一時思慮未清致鋌而
    走險，丙○○販賣次數較多，但每次均屬微量，衡其等犯罪
    情狀，實屬情輕法重，於客觀上足以引起一般同情，處以法
    定最低刑度猶嫌過重，爰均依刑法第59條規定予以酌減其刑
    。
七、原審認丙○○、甲○○犯行明確，依法論科，固非無據。惟
    查：(1)觀諸毒品危害防制條例第4條之構成要件文義衡之，
    並無從認定立法者本即預定犯該罪之本質，必有數個同種類
    行為而反覆實行之集合犯行，故丙○○、甲○○於時間緊密
    下，多次販賣第一級毒品海洛因，顯係基於概括犯意為之，
    應依修正前刑法第56條連續犯規定論以一罪，原判決認應成
    立集合犯，自有違誤。(2)共同正犯，應對犯罪之全部事實負
    責。丙○○、甲○○販賣第一級毒品所得，應宣告連帶沒收
    。原判決未於主文諭知連帶沒收，自有疏漏。(3)原判決就丙○○、甲○○是否有營利意圖，未於理由欄內說明，亦有未
    洽。(4)丙○○與乙○○共同販賣海洛因予戊○○、甲○○部
    分，戊○○、甲○○非販賣之共犯，原判決未予區別，已非
    允當。且原判決就販賣毒品所得未予區分，認丙○○販賣毒
    品所得與甲○○共同販毒所得相同，且認販賣予庚○○等5
    人部分甲○○為共犯（詳後述），亦有違誤。(5)刑法第28條
    共同正犯之範圍，已修正限縮於共同實行犯罪行為者始成立
    ，排除陰謀犯、預備共同正犯，既有變動，自屬行為後法律
    有變更，而非僅屬文字修正，應有新舊法比較適用之問題（
    最高法院96年度台上字第5208號判決意旨參照）。原判決疏
    未注意比較適用，自有未當。(6)丙○○因違反毒品危害防制
    條例案件，經原審判刑，並定應執行有期徒刑1年2月確定，
    甫於94年2月15日執行完畢出獄，則丙○○販賣予戊○○海
    洛因之始日應自94年2月15日起，原判決未注意及此，誤算2
    月份販賣海洛因次數，顯有違誤。(7)癸○○於94年7月30日
    羈押於台灣基隆看守所，於同年8月22日因當庭釋放出所，
    有癸○○本院被告前科紀錄表在卷為憑，則其向丙○○等人
    購買海洛因之始期應認自94年8月23日起，原判決誤認為94
    年8月起，亦有未當。(8)丙○○行為後，中華民國96年罪犯
    減刑條例業於96年7月16日生效施行，所犯妨害自由罪合於
    減刑規定，為原判決所未及審酌，尚有未洽。丙○○、甲○○上訴否認犯罪，雖無理由，惟原判決既有上開可議之處，
    自應由本院將丙○○、甲○○部分撤銷改判。
八、爰審酌丙○○、甲○○明知海洛因對人體有莫大之戕害，對
    社會治安亦有潛在危險，僅圖一己之私利，與乙○○、戊○○等人共同販賣第一級毒品，及丙○○基於販賣海洛因之主
    導地位，並否認犯行，毫無悔意，犯後態度不佳，妨害甲○○自由之情節非輕，甲○○交付海洛因次數較少，及其等犯
    罪之動機、目的、手段、次數、犯罪所生損害及犯後態度，
    暨丙○○之素行等一切情狀，分別量處如主文第2項所示之
    刑。丙○○妨害自由部分，符合中華民國96年度罪犯減刑條
    例之規定，自應依法減刑。丙○○販賣毒品罪部分，依犯罪
    性質，認有褫奪公權必要，併予宣告褫奪公權。另就丙○○
    所犯上開二罪，定其執行刑。
九、本件在子○○身上查扣之白色粉末1小包（驗餘淨重0.16 公
    克），含有第一級毒品海洛因之成分，為丙○○、乙○○販
    賣予子○○之毒品，與甲○○無關，依毒品危害防制條例第
    18條第1項前段之規定於丙○○之主刑後宣告沒收銷燬。另
    扣案之研磨機1臺、葡萄糖1包、分裝袋97只及上開毒品之包
    裝袋1只（法務部調查局已另秤得空包裝重0.17公克，該包
    裝袋尚非不能與海洛因析離，自屬為防潮、便於攜帶海洛因
    之用），為乙○○所有與被告2人供販賣第一級毒品海洛因
    所用之物，已如前述，又扣案之0000000000號SIM卡，為戊○○向遠傳電信股份有限公司申辦而取得，自啟用日後，屬
    戊○○所有，該門號於終止或解除契約時無須繳回等情，有
    遠傳電信股份有限公司94年11月4日門號使用者資料查詢結
    果及96年3月27日遠傳（業服）字第09610305517號函供參（
    偵卷一第190頁、原審卷二第252頁），該SIM卡自屬戊○○
    所有，並供聯絡販賣毒品犯行相關事宜所用之物，均於被告
    2人主刑後諭知沒收。又甲○○共同販毒所得8千元（附表編
    號6之(3)），應與丙○○等人連帶沒收，如全部或一部不能
    沒收時，以其財產抵償之。丙○○共同販賣毒品所得51萬7
    千元（附表編號6之(1)至(8)），(8)之5千元中之1千元已扣案
    ，應予沒收，未扣案之販毒所得編號(3)應與甲○○、乙○○
    、戊○○等人連帶沒收，(1)(2)(4)至(8)中之4千元未扣案應與
    乙○○等人連帶沒收，如全部或一部不能沒收時，應以其財
    產抵償之。至扣案0000000000號及0000000000號SIM卡各1張
    ，雖為丙○○及乙○○聯絡本件販賣毒品犯罪所用之物，然
    因分由林奄扁及張子明向遠傳電信股份有限公司申辦而取得
    ，自啟用日後，即屬用戶林奄扁及張子明所有等情，有遠傳
    電信股份有限公司前開函件供參，既非被告等所有，自無從
    宣告沒收。又扣案之注射針筒9支，並無證據證明與本件有
    關，亦無從宣告沒收。另在基隆市○○街258號13樓查扣之
    白色粉末3包，雖含有第一級毒品海洛因之成分，惟係屬戊○○施用毒品所餘之殘渣袋，業經戊○○陳述在卷，且觀之
    該3包海洛因驗餘淨重合計僅0.17公克，有法務部調查局95
    年1月20日調科壹字第320003339號鑑定通知書在卷可稽（偵
    卷一第242頁），堪信該3包海洛因確為施用後所餘之殘渣，
    非供販賣之毒品，故與本件犯行無涉，自無從宣告沒收銷燬
    。（末丙○○、乙○○另涉轉讓第一級毒品海洛因予戊○○
    、甲○○以為其等共同販賣第一級毒品海洛因之代價部分，
    應由檢察官另行依法處理，附此敘明。）
十、公訴意旨另以：戊○○於94年8月30日下午4時許，在基隆市
    ○○○路光華國宅對面巷內，以500元之價格，販賣海洛因1
    小包予賴國欽，因認丙○○、甲○○就此部分亦涉販賣第一
    級毒品罪嫌；另認丙○○等人販賣海洛因予庚○○、辛○○
    、癸○○、己○○、子○○部分，甲○○亦參與，為共同正
    犯云云。經查：賴國欽雖於94年8月30日下午4時25分、38分
    及43分許，以0000000000號電話撥打0000000000號電話，表
    示以500 元購買海洛因等情，有卷附監聽譯文可稽（偵卷二
    第72頁），惟賴國欽證稱：其因友人介紹，始撥打00000000
    00號電話購買海洛因2次，第1次因對方未出現未完成交易，
    第2次即94年8 月30日下午撥打電話後，始向1名女子購買海
    洛因，不知0000000000號電話為何人使用，亦未見過丙○○
    、乙○○、戊○○或甲○○等語（偵卷二第95至96頁，原審
    卷二第234 頁）。因丙○○、乙○○、戊○○及甲○○均否
    認認識賴國欽，戊○○亦否認曾接聽賴國欽電話。而通話內
    容未提及0000000000號電話使用者之姓名，且監聽譯文中00
    00000000號電話接聽者雖經標示「小君」，然此乃實施通訊
    監察之人所加註，尚難僅以此認定賴國欽確係向戊○○購買
    海洛因。另甲○○否認販賣海洛因予庚○○等人，庚○○等
    人亦未證陳甲○○曾替丙○○等人交付海洛因，此外，卷內
    尚乏證據資料足認甲○○參與此部分犯行，即不能證明甲○○有此部分犯罪。綜上，尚乏積極證據足認丙○○、甲○○
    等人確有此部分犯行，原應就此部分為無罪之諭知，因公訴
    人認此部分，與本院上開論罪科刑部分有連續犯之裁判上一
    罪關係，爰不另為無罪之諭知。
據上論斷，應依刑事訴訟法第369條第1項前段、第364條、第299
條第1項前段，毒品危害防制條例第4條第1項、第18條第1項前段
、第19條第1項，刑法第11條前段、第2條第1項前段、第302條第
1項、第59條、第37條第2 項、第51條第5款，修正前刑法第28條
、第56條、第47條，罰金罰鍰提高標準條例第1 條前段，中華民
國96年度罪犯減刑條例第2條第1項第3款、第7條，判決如主文。
本案經檢察官覃正祥到庭執行職務。
中    華    民    國    97    年     3    月    27    日
                  刑事第二庭審判長法  官  呂丹玉
                                  法  官  林恆吉
                                  法  官  李麗玲
以上正本證明與原本無異。
如不服本判決，應於收受送達後10日內向本院提出上訴書狀，其
未敘述上訴之理由者並得於提起上訴後10日內向本院補提理由書
（均須按他造當事人之人數附繕本）。
                                  書記官  廖婷璇
中    華    民    國    97    年    3     月    27    日
附錄所犯法條：
刑法第302條第1項
中華民國刑法第302條第1項
（剝奪他人行動自由罪）
私行拘禁或以其他非法方法，剝奪人之行動自由者，處5年以下
有期徒刑、拘役或3百元以下罰金。
毒品危害防制條例第4條第1項
製造、運輸、販賣第一級毒品者，處死刑或無期徒刑；處無期徒
刑者，得併科新臺幣1千萬元以下罰金。
【附表】
  1.毒品之包裝袋1 只。
  2.研磨機1 臺。
  3.葡萄糖1 包。
  4.分裝袋97只。
  5.0000000000號SIM卡1張。
  6.販賣海洛因所得
    (1)丙○○等販賣毒品予戊○○，所得20萬元
    (2)丙○○等販賣毒品予甲○○，所得11萬7千元
    (3)丙○○、甲○○等販賣毒品予壬○○，所得8千元
    (4)丙○○等販賣毒品予庚○○，所得1萬元
    (5)丙○○等販賣毒品予辛○○，所得1萬5千元
    (6)丙○○等販賣毒品予癸○○，所得15萬8千元
    (7)丙○○等販賣毒品予己○○，所得4千元
    (8)丙○○等販賣毒品予子○○，所得5千元（1千元扣案，4
      千元未扣案）
    合計丙○○共同販賣毒品所得51萬7千元（1千元扣案，4其
        餘未扣案）
        甲○○共同販賣毒品所得8千元（未扣案）


司法院資訊處製作；財團法人民間司法改革基金會備份。
